臺灣高等法院刑事判決
108年度上訴字第4058號
上  訴  人  
即  被  告  游嘉宏  


選任辯護人  卓品介律師(法律扶助)
上  訴  人  
即  被  告  游子涵  



選任辯護人  郭美春律師(法律扶助)
上列上訴人即被告等因違反毒品危害防制條例案件，不服臺灣宜
蘭地方法院108年度訴字第141號，中華民國108年10月21日第一
審判決（起訴案號：臺灣宜蘭地方檢察署108年度偵字第1311號
、108年度偵字第1464號、108年度偵字第1465號、108年度偵字
第1917號），提起上訴，本院判決如下：
    主  文
原判決關於游嘉宏犯附表一編號二、四暨定應執行刑部分均撤銷
。
游嘉宏犯如附表一編號二、四所示之罪，各處如附表一編號二、
四所示之刑及沒收。
其他上訴駁回。
游嘉宏上開撤銷改判與上訴駁回所處有期徒刑部分，應執行有期
徒刑捌年陸月。
    事  實
一、游嘉宏、游子涵均明知甲基安非他命為毒品危害防制條例所
    規定之第二級毒品，不得非法持有、販賣，仍為下列行為：
　㈠游嘉宏基於意圖營利而販賣第二級毒品之犯意，以附表一編
    號二至四、附表二編號一所示之行動電話作為與附表一編號
    二至四、附表二編號一所示交易對象之聯絡工具，而於附表
    一編號二至四、附表二編號一所示之時間、地點，販賣附表
    一編號二至四、附表二編號一所示種類、數量、價額之毒品
    予附表一編號二至四、附表二編號一所示交易對象。
　㈡游嘉宏、游子涵基於意圖營利而販賣第二級毒品之犯意聯絡
    ，以附表二編號二所示之行動電話作為與附表二編號二所示
    交易對象之聯絡工具，而於附表二編號二所示之時間、地點
    ，販賣附表二編號二所示種類、數量、價額之毒品予附表二
    編號二所示交易對象。
二、案經宜蘭縣政府警察局移送台灣宜蘭地方檢察署檢察官偵查
    起訴。
    理  由
壹、程序事項：
一、按被告以外之人於審判外之言詞或書面陳述，除法律有規定
    者外，不得作為證據；被告以外之人於檢察事務官、司法警
    察官或司法警察調查中所為之陳述，與審判中不符時，其先
    前之陳述具有較可信之特別情況，且為證明犯罪事實存否所
    必要者，得為證據，刑事訴訟法第159條第1項、第159條之2
    分別定有明文。依此規定，被告以外之人於檢察事務官、司
    法警察官或司法警察調查中所為之供述，原屬該等之人於審
    判外之言詞或書面陳述，於有前揭第159條之2或其他法律例
    外規定之情形，始得採為證據（最高法院96年度台上字第27
    16號判決意旨參照）。經查，證人林義雄、被告游嘉宏於警
    詢時之陳述，被告游子涵及其選任辯護人於本院準備程序時
    及審理中皆否認其證據能力（見本院卷第149、190頁），經
    核該等證言並無刑事訴訟法第159條之2之情形，亦不符合同
    法第159條之3、第159條之5等規定，認無證據能力。
二、被告以外之人於審判外之言詞或書面陳述，除法律有規定者
    外，不得作為證據；又被告以外之人於審判外之陳述，雖不
    符合同法第159條之1至第159條之4之規定，但經當事人於審
    判程序同意作為證據，法院審酌該言詞陳述或書面陳述作成
    時之情況，認為適當者，亦得為證據。當事人、代理人或辯
    護人於法院調查證據時，知有第159條第1項不得為證據之情
    形，而未於言詞辯論終結前聲明異議者，視為有前項之同意
    ，刑事訴訟法第159條第1項及第159條之5分別定有明文。查
    本案言詞辯論終結前，檢察官、被告及其辯護人除前述部分
    外，均未就本判決所引用之各該被告以外之人於審判外之陳
    述關於證據能力之爭執，是本院審酌前開證據作成時並無違
    法及關連性明顯過低之瑕疵等情況，認為適當，是本案經調
    查之證據均有證據能力。
三、至於以下所引其餘非屬供述證據部分，既不適用傳聞法則，
    復查無違法取得之情事存在，自應認同具證據能力。
貳、實體事項：
一、事實認定部分： 
  ㈠附表一編號二部分：
  1.被告游嘉宏於本院審理時，就上情坦承不諱（見本院卷第19
    5頁）。
　2.證人劉富銘於偵查中亦證述：107年12月23日14時33分，我
    在電話中跟游嘉宏說讓我緩到107年12月25日星期二的意思
    是，我之前跟他買毒品有欠他500元，因為星期一我沒有上
    班，星期二有上班才會拿到現金，我是因為在通話前的前幾
    天的白天，有跟他買1,000元之甲基安非他命，是他本人拿
    給我，是用夾鍊袋裝的粉末安非他命，當時我錢不夠，還欠
    他500元等語明確（見108年度偵字第1311號卷3第99頁背面
    ）。
  3.此外，並有編號F6-1通訊監察譯文（107年12月23日14時33
    分）：「劉富銘：喂，宏哥，慢兩天好嗎？游嘉宏：別說沒
    喔。劉富銘：拍謝拉，一定拿給你拉。游嘉宏：我叫人去你
    那邊收就好，別跟我說沒有拉，我應付你們這些沒完拉。劉
    富銘：別這樣拉。游嘉宏：你們話都敢講。劉富銘：沒拉，
    我一定拿過去給你。」；編號F6-2通訊監察譯文（107年12
    月23日14時37分）：「劉富銘：喂，宏哥拉，你讓我暫緩到
    禮拜一就禮拜二禮拜二，禮拜一我還休息，禮拜二拉，我禮
    拜二上班一定處理，好嗎？游嘉宏：禮拜二就禮拜二。劉富
    銘：恩。游嘉宏：別到時又沒有。劉富銘：好拉好拉。」；
    編號F6-3通訊監察譯文（107年12月24日13時53分）：「游
    嘉宏：喂。劉富銘：宏哥，我志明拉，我今晚去找我朋友，
    我若有今晚就拿過去，我若沒…。游嘉宏：沒關係，我現在
    人不在家，你拿給我女兒。劉富銘：我若沒有可能要後天，
    可以嗎，後天他就來上班了，他說有事情要出去，後天上班
    他就拿給我。游嘉宏：好拉。劉富銘：謝謝」等語（見108
    年度偵字第1311號卷3第77頁）可佐。
  ㈡附表一編號三部分：
  1.被告游嘉宏於偵查、原審及本院審理時俱坦承有為附表一編
    號3之販賣第二級毒品（見108年度偵字第1917號卷第85頁背
    面、原審卷第65頁背面、165頁背面、本院卷第195頁）。
　2.被告之上開自白，經核與證人劉富銘於偵查證述：108年2月
    11日前幾天，應該是在108年2月5或6日19、20時許左右，我
    去他家，拿1,400元給他，其中還1,000元之前買毒品的，多
    的400元是當天要再跟他拿一包安非他命，我錢是交給游嘉
    宏，也是他本人拿一包有點結晶的安非他命給我，我們當場
    約好還欠600元之後給等語大致相符（108年度偵字第1311號
    卷3第100頁）。
　3.此外，並有編號F3-1通訊監察譯文（108年2月11日21時4分
    ）：「劉富銘：喂，是誰？游嘉宏：我嘉宏拉。劉富銘：嘉
    宏喔。游嘉宏：耶，你都開芭樂票喔，你家種芭樂喔？劉富
    銘：什麼拉。游嘉宏：你也別這樣搞。劉富銘：喂」；編號
    F3-2通訊監察譯文（108年2月11日21時5分）：「劉富銘：
    喂。游嘉宏：安那拉。劉富銘：我那天拿1千4給你耶。游嘉
    宏：你又叫我弄什麼給你。劉富銘：阿你弄那個給我，我還
    要多少給你？游嘉宏：你跟我說等一下拿六百給我，我...
    好好好。劉富銘：你也拜託一下，你也看東西一下，我開銀
    行喔。游嘉宏：你吃東西不知道東西行情，那你不要過來吃
    。劉富銘：好我不要吃。」（108年度偵字第1311號卷3第75
    頁）可佐。
  ㈢附表一編號四部分：
　1.被告游嘉宏於本院審理時坦承有為附表一編號四之販賣第二
    級毒品等語（見本院卷第195頁）。
  2.證人林義雄於偵查中證述：編號H4-l、H4-2、H4-3譯文是10
    8年2月18日17時34分我打給游嘉宏，問他人在那裡，他說他
    在家裡，因為之前在電話中他有說安非他命漲價，0.8公克
    要3,000元，我有一陣子都沒有買。當天我在電話中問「點
    數」就是指安非他命，他說「有」，所以我就在下班後約18
    時許過去他家找他，他本人拿安非他命0.5克給我，是用透
    明夾鍊袋裝的結晶體。因為我身上沒有錢，所以在拿安非他
    命時，我有說晚一點會拿錢給他，他說好，當天21時54分我
    打電話給他，因為我還幫我女兒泡奶，拖了一點時間約22時
    許才騎機車過去他家找他，拿現金2,000元給游嘉宏本人。
    我當天買的毒品，我隔天在工地施用，品質跟之前一樣，我
    確認是安非他命等語明確（見108年度偵字第1311號卷3第92
    頁）。
  3.此外，並有編號H4-1通訊監察譯文（108年02月18日17時34
    分）：「游嘉宏：喂。林義雄：兄，你那邊方便過去嗎？游
    嘉宏：我在家裡啊。林義雄：你那邊點數有嗎？游嘉宏：有
    啊。林義雄：好我先過去。」；編號H4-2通訊監察譯文（10
    8年2月18日20時1分）：「林義雄：喂，兄，你等一下要來
    羅東嗎？游嘉宏：沒。林義雄：那我現在拿過去給你。游嘉
    宏：好。」；編號H4-3通訊監察譯文（108年2月18日21時54
    分）：「林義雄：喂，兄我現在過去喔。游嘉宏：好」等語
    （見108年度偵字第1311號卷3第39至40頁）可佐。
  ㈣附表二編號一部分：
　1.被告游嘉宏於偵查、原審及本院審理時均坦承有為附表二編
    號一之販賣第二級毒品犯行（見108年度偵字第1464號卷第5
    0頁、第1311號卷第86頁、原審卷65頁背面、165頁背面、本
    院卷第197頁）。
　2.核與證人林義雄於偵查中證述：游嘉宏在電話中說他在家，
    我15時許在上班，19時許下班後我吃完飯，回家洗完澡，大
    約21時許，就過去他當時位於茄苳橋附近的住家找他，他家
    是透天厝，當時我到他家時大門沒鎖，我站在大門口鐵捲門
    處，看到游嘉宏在大門口的騎樓下，我跟游嘉宏說我要2,00
    0元的安非他命約0.5克，講完後，我就拿二張1,000元鈔票
    給游嘉宏等情大致相符（108年度偵字第1311號卷3第91頁背
    面）。
　3.此外，並有編號H1-1通訊監察譯文（107年12月6日13時44分
    ）：「游嘉宏：喂。林義雄：喂，嗨。游嘉宏：有甚麼事情
    嗎？林義雄：你在哪？游嘉宏：我在風雲(電子遊藝場)阿。
    林義雄：我晚點再打給你好了。游嘉宏：阿是要直接過來也
    沒關係啦。林義雄：好」；編號H1-2通訊監察譯文（107年1
    2月6日15時42分）：「游嘉宏：喂。林義雄：喂。游嘉宏：
    嘿。林義雄：你在家嗎？游嘉宏：在家阿。林義雄：我過去
    找你喔。游嘉宏：喔好」（108年度偵字第1311號卷3第38頁
    ）可佐。
  ㈤附表二編號二部分：
　1.被告游嘉宏部分：　
  ⑴被告游嘉宏於偵查、原審及本院審理時均坦承有為附表二編
    號二之販賣第二級毒品犯行（見108年度偵字第1311號卷2第
    85頁背面、原審卷65頁背面、165頁背面、本院卷第197頁）
    。
　⑵被告之上開自白，經核與證人林義雄於偵查中證述：107年12
    月15日7時37分我打電話給游嘉宏，結果是女生接的，我想
    是游子涵沒錯，所以問她「你爸在嗎」，她表示她爸在睡覺
    ，但我可以過去，我當天就是要買毒品的。我家騎機車到游
    嘉宏家約20分鐘，我大約是7時50分左右到他家，因為我上
    班時間是8時30分，我記得到他家時還沒有8點，我有進去他
    家，游子涵聽到我機車的聲音，直接從她家3樓叫我上去3樓
    ，我上去就只有看到游子涵，我問游子涵「你爸哩」，她說
    他在裡面睡覺，我就給游子涵500元，我沒有特別講我要安
    非他命，但她就知道我要的是安非他命，游子涵就進去她指
    說游嘉宏在睡覺的房間，過約5分鐘，我在3樓樓梯處等，她
    拿了一包結晶狀的安非他命給我等情相符（見108年度偵字
    第1311號卷3第92頁）。
　⑶此外，並有編號H2通訊監察譯文（107年12月15日7時37分）
    ：「游子涵：喂。林義雄：你爸有在嗎？游子涵：我爸怎樣
    ，你說你說。林義雄：你爸在睡覺喔？游子涵：你要過來找
    我，找我爸喔？林義雄：嘿阿。游子涵：來阿。林義雄：他
    在睡喔，沒關係。游子涵：沒關係你來阿。林義雄：喔，好
    拉。游子涵：掰掰」（108年度偵字第1311號卷3第38頁）可
    佐。
  2.被告游子涵部分：
　　被告游子涵於原審及本院審理時，俱矢口否認有何販賣第二
    級毒品犯行，辯稱：伊不知煙盒內是什麼東西，亦不知被告
    游嘉宏有在販賣毒品云云。惟查：
  ⑴被告游子涵於原審及本院審理時均坦承：當日林義雄打來後
    ，我有跟游嘉宏說林義雄要來，游嘉宏跟我說桌上有煙盒，
    要我交給林義雄，後來林義雄來後，我就交給林義雄，林義
    雄就走了等語（見原審卷第66頁背面至67頁、本院卷第197
    頁），經核與證人林義雄前揭偵查證述之內容相符（見108
    年度偵字第1311號卷3第92頁），足認被告游子涵客觀上確
    有交付甲基安非他命予證人林義雄等情，應堪以認定。
　⑵且查，被告游子涵於偵查中供稱：107年12月15日7時37分我
    有代接游嘉宏的電話，因為游嘉宏在3樓房間睡覺，他手機
    響，【我就幫他接電話，我知道林義雄打電話給我爸是要買
    毒品，林義雄之前有來找我爸一起吸毒，所以我有印象】等
    語（見108年度偵字第1464號卷第56頁背面），是被告游子
    涵顯然知悉林義雄該次找被告游嘉宏之目的係要進行甲基安
    非他命之交易等情。
　⑶參酌編號H2通訊監察譯文略以：「游子涵：喂？林義雄：你
    爸有在嗎。游子涵：我爸怎樣，你說你說。林義雄：你爸在
    睡覺喔。游子涵：你要過來找我，找我爸喔。林義雄：嘿啊
    。游子涵：來啊。林義雄：他在睡喔，沒關係。游子涵：沒
    關係你來啊。林義雄：喔，好拉。游子涵：掰掰。」等節（
    見108年度偵字第1311號卷3第38頁），又被告游子涵於本院
    審理時均稱呼被告游嘉宏為爸爸，是依此部分譯文可知，被
    告游子涵於林義雄來電時，經林義雄詢問被告游嘉宏是否在
    睡覺時，仍表示「沒關係你來啊」，經與被告游子涵前揭供
    述：「我就幫他接電話，我知道林義雄打電話給我爸是要買
    毒品」等語以觀，顯見是時被告游子涵主觀上對於林義雄購
    買毒品乙節，主觀上知之甚稔，否則，何以會有如此相合之
    默契，被告游子涵於接完前揭電話後，隨即依被告游嘉宏之
    指示將上開甲基安非他命交付予林義雄？準此以觀，足認被
    告游子涵主觀上對於其所交付予林義雄之物為甲基安非他命
    乙節，知之甚明。故被告游子涵既知悉被告游嘉宏與林義雄
    間係進行前揭毒品之買賣，仍參與交付甲基安非他命之構成
    要件行為，是被告游子涵與被告游嘉宏間就附表二編號2之
    販賣第二級毒品犯行，自足認有共同之犯意聯絡及行為分擔
    。
　⑷被告游嘉宏於原審審理時固陳稱：沒有在被告游子涵面前施
    用甲基安非他命或讓她見過甲基安非他命，因為他們很討厭
    我吃這個云云（見原審卷第126頁背面），經核亦與被告游
    子涵於警詢中供稱：譯文編號H2這通電話是林義雄要找我爸
    吸毒等語（見108年度偵字第1464號卷第12頁）不符，且被
    告游嘉宏既在意被告游子涵不喜歡其施用甲基安非他命而避
    免讓被告游子涵見到甲基安非他命，又豈會於與林義雄進行
    甲基安非他命交易時，委請被告游子涵代為交付甲基安非他
    命？另被告游嘉宏於偵查、原審所陳稱：當日係其自行下樓
    交甲基安非他命與林義雄云云（見108年度偵字第1311號卷2
    第85頁背面、原審卷第126頁背面），復與被告游子涵、證
    人林義雄上開所述均不相符，足認其所述顯係迴護被告游子
    涵之情甚明，故被告游嘉宏此部分所述，自難資為對被告游
    子涵有利之認定。
　⑸被告游子涵於偵查中雖另改稱：我不知道林義雄打電話給我
    爸是要買毒品，有時候是要來還錢，因為他們好像有金錢糾
    紛云云（見108年度偵字第1464號卷第56頁背面），並對其
    於警詢中之前揭陳述表示係：因為當時警察抓我的時候，有
    在車上跟我說有人去找我爸爸，叫我去幫我爸爸作證，說我
    爸爸有在賣毒品，我說我不知道，警察對我很兇，對我說話
    很大聲，我跟警察說可不可以講話小聲一點，我沒有被抓過
    ，所以我不知道，因為警察很兇，一開始我有叫警察講話小
    聲一點，我在還沒有做警詢筆錄之前，有去抽香菸，因為警
    察很兇，這些事情是警察告訴我的云云（見原審卷第167頁
    ），對其於偵查中之前揭陳述則表示係：因為那時候我一直
    哭，所以我現在沒有什麼印象云云（見原審卷第167頁）。
    惟被告游子涵所稱警方係於車上很兇，說話很大聲，因非係
    於製作警詢筆錄之過程，並無錄音錄影，自無從調查以認定
    被告游子涵所述之真偽，而依被告游子涵之辯詞，除警方聲
    量大之外，並無任何警方有為強暴、脅迫、利誘、詐欺、疲
    勞訊問、違法羈押或其他不正之方法，迫使被告游子涵為違
    背己意陳述之情形，而被告游子涵於製作警詢前尚能前往抽
    煙，且要求警方聲量放小，實難認定被告游子涵有遭警方不
    當詢問而為違背己意陳述之情形。況被告游子涵於警詢中僅
    表示知悉林義雄來找被告游嘉宏吸毒，並不清楚雙方有無毒
    品交易，係至偵查時始表示：我知道林義雄打電話給我爸是
    要買毒品等語（見108年度偵字第1464號卷第56頁背面），
    如被告游子涵係因警方大聲而心生畏懼始配合警方為不實陳
    述，何以於偵查中所述反而較警詢更為詳盡？且其於原審審
    理時，就於警詢、偵查、原審中之陳述，是否出於自由意志
    ，是否提出刑求的抗辯訊問被告游子涵，被告游子涵回答是
    出於自由意識，並無刑求抗辯等語明確（見原審卷第68頁）
    ，於本院審理時，亦供承在警局、偵查未被脅迫等語（見本
    院卷第194頁），足認被告游子涵前揭辯詞，顯係臨訟杜撰
    之詞，不足採信。
  3.從而，被告游嘉宏、游子涵有共同犯附表二編號二之販賣第
    二級毒品犯行，堪以認定。
　㈥按我國法令對販賣毒品者臨以嚴刑，惟毒品仍無法禁絕，其
    原因實乃販賣毒品存有巨額之利潤可圖，故販賣毒品者，如
    非為巨額利潤，必不冒此重刑之險，是以有償交易毒品者，
    除非另有反證證明其出於非圖利之意思而為，概皆可認其係
    出於營利之意而為（最高法院93年度台上字第1651號、87年
    度台上字第3164號判決意旨參照）。次按販賣毒品係違法行
    為，非可公然為之，且有獨特之販售通路及管道，復無一定
    之公定價格，容易增減分裝份量，是各次買賣之價格，當各
    有差異，或隨供需雙方之資力、關係之深淺、需求之數量、
    貨源之充裕與否、對行情之認知、販賣者對資金之需求程度
    ，及政府查緝鬆嚴之態度，為各種不同之風險評估，而為機
    動性之調整，故其價格標準，自非一成不變，且販賣者從各
    種「價差」或「量差」或「純度差」謀取利潤方式，亦有差
    異，然其所圖利益之非法販賣行為目的，則屬相同，並無二
    致。況依一般民眾普遍認知，毒品價格非低、取得不易，毒
    品之非法交易，向為政府查禁森嚴並重罰不寬貸，衡諸常情
    ，倘非有利可圖，殊無甘冒持有毒品遭查獲重罰之極大風險
    ，而無端親送至交易處所之理。本院審酌被告游嘉宏、游子
    涵與買家並非親故至交，苟無利得，豈會甘冒重刑之風險而
    為上開毒品之交易？是被告游嘉宏、游子涵主觀上確有販賣
    第二級毒品藉此牟利之意圖，亦堪認定。
　㈦綜上各情相互酌參，被告游嘉宏坦承犯行，經核與事實相符
    ，堪可採信；至被告游子涵矢口否認犯行，經核與本案前揭
    事證不符，委無足採，本案事證明確，被告游嘉宏、游子涵
    之前揭犯行，均洵堪認定，應依法論科。　　
二、論罪科刑：
  ㈠核被告游嘉宏就附表一編號二至四、附表二編號一至二所為
    ，均係犯毒品危害防制條例第4條第2項販賣第二級毒品罪。
    被告游子涵就附表二編號二所為，係犯毒品危害防制條例第
    4條第2項販賣第二級毒品罪。被告游嘉宏、游子涵就附表二
    編號二之犯行，有犯意之聯絡及行為之分擔，皆為共同正犯
    。被告游嘉宏、游子涵持有甲基安非他命之低度行為，為其
    販賣之高度行為所吸收，不另論罪。被告游嘉宏所犯上開各
    罪，犯意各別，行為互殊，應予分論併罰。
　㈡刑之加重、減輕：
  1.被告游嘉宏有如事實欄所載之犯罪科刑執行情形，有本院被
    告前案紀錄表可按(見本院卷第114頁)，其於有期徒刑執行
    完畢後5年內，故意再犯本案有期徒刑以上之罪，已符刑法
    第47條第1項之累犯要件，復經審酌其前次犯行俱與毒品案
    件相關而執行完畢，此次再犯同屬違反毒品危害防制條例案
    件，且罪質更重之販賣第二級毒品案件，顯見其不知記取教
    訓，自我控制力及守法意識均甚為薄弱，依司法院釋字第77
    5號解釋意旨，衡酌罪刑相當及比例原則，除法定本刑無期
    徒刑部分，依法不得加重外，餘均應依刑法第47條第1項規
    定，加重其刑。
  2.被告游嘉宏就附表一編號二至四、附表二編號一至二犯販賣
    第二級毒品罪，固於本院審理時俱坦承犯行，已如前述，然
    其於偵查中有無自白而得依毒品危害防制條例第17條第2項
    之規定減輕其刑，爰分別說明如下：
　⑴附表一編號二部分：
　　被告就附表一編號二部分，於警詢時辯稱：是劉富銘之前向
    我借錢，我一直打電話跟他要錢云云（見偵字第1311號卷一
    第14頁）；於偵查中辯稱：劉富銘在107年12月23日14時33
    分開始陸續打給我，請我暫緩到107年12月25日星期二再收
    錢，因為他之前都來跟我吃不用錢的安非他命，後來要跟他
    收錢，後改稱：這不是毒品的錢，這是他跟我借錢去加油，
    不是毒品交易云云（見偵字第1311號卷一第153頁反面），
    顯未於偵查中自白犯行，故此部分無從依毒品危害防制條例
    第17條第2項之規定減輕其刑。
　⑵附表一編號三部分：
　　被告游嘉宏於偵查、原審及本院審理時均坦承有為附表一編
    號3之販賣第二級毒品（見108年度偵字第1917號卷第85頁背
    面、原審卷第65頁背面、165頁背面、本院卷第195頁至第19
    7頁），此部分自應依毒品危害防制條例第17條第2項之規定
    減輕其刑，並依法先加後減。
　⑶附表一編號四部分：
　　被告游嘉宏於警詢時辯稱：這次是林義雄購買星辰遊戲的點
    數云云（見偵字第1311號卷一第19頁）；偵查中辯稱：108
    年2月18日17時34分，林義雄打電話給我，電話中的「點數
    」是指網路遊戲生辰，當天沒有毒品交易，那天有見面，但
    不是毒品交易云云（見偵字第1311號卷一第154頁），顯見
    其就此部分並未於偵查中自白犯行，故此部分無從依毒品危
    害防制條例第17條第2項之規定減輕其刑。
　⑷附表二編號一部分：
　　被告游嘉宏於偵查、原審及本院審理時均坦承有為附表二編
    號1之販賣第二級毒品犯行（見108年度偵字第1464號卷第50
    頁、原審卷65頁背面、165頁背面、本院卷第196頁至第197
    頁），此部分自應依毒品危害防制條例第17條第2項之規定
    減輕其刑，並依法先加後減。
　⑸附表二編號二部分：
　　被告游嘉宏於偵查、原審及本院審理時均坦承有為附表二編
    號2之販賣第二級毒品犯行（見108年度偵字第1311號卷2第8
    5頁背面、見原審卷65頁背面、165頁背面、本院卷第196頁
    至第197頁），此部分自應依毒品危害防制條例第17條第2項
    之規定減輕其刑，並依法先加後減。　　　　
  3.按犯罪之情狀顯可憫恕，認科以最低刑度仍嫌過重者，得酌
    量減輕其刑，刑法第59條定有明文。所謂顯可憫恕，係指被
    告之犯罪之犯行有情輕法重之情，在客觀上足以引起一般同
    情，處以法定最低刑度仍失之過苛，尚堪憫恕之情形而言。
    而販賣第二級毒品之法定刑為無期徒刑、七年以上有期徒刑
    ，然同為販賣第二級毒品之人，其原因動機不一，犯罪情節
    未必盡同，或有大盤毒梟者，亦有中、小盤之分，其販賣行
    為所造成危害社會之程度自屬有異，法律科處此類犯罪，卻
    同為無期徒刑或七年以上有期徒刑，不可謂不重。於此情形
    ，自非不可依客觀之犯行與主觀之惡性二者加以考量其情狀
    ，是否有可憫恕之處，適用刑法第59條之規定酌量減輕其刑
    ，期使個案裁判之量刑，能斟酌至當，符合比例原則。被告
    游子涵販賣甲基安非他命行為，戕害國民身心健康，助長施
    用毒品惡習，其行為固有不該，惟同為販賣第二級毒品，其
    原因動機不一，犯罪情節未必盡同，或有大盤毒梟者，亦有
    中、小盤之分，甚或僅止於吸毒者友儕間為求互通有無之有
    償轉讓者亦有之，其販賣行為所造成危害社會之程度自屬有
    異，法律科處此類犯罪，所設之法定最低本刑卻同為「七年
    以上有期徒刑」，不可謂不重。於此情形，自非不可依客觀
    之犯行與主觀之惡性二者加以考量其情狀，是否有可憫恕之
    處，適用刑法第59條之規定酌量減輕其刑，期使個案裁判之
    量刑，能斟酌至當，符合比例原則。被告游子涵參與販賣甲
    基安非他命行為，戕害國民身心健康，助長施用毒品惡習，
    其行為固有不該，惟被告游子涵參與販賣之甲基安非他命價
    金僅為500元，其犯行係小額交易，尚非販毒之大盤或中盤
    所可比擬，而販賣第二級毒品罪之最輕法定本刑為七年以上
    有期徒刑，被告游子涵與被告游嘉宏親如父女，因此協助被
    告游嘉宏交付毒品及收受價金，非主要角色，觀諸被告游子
    涵犯罪情節尚輕，僅參與交付毒品之行為分擔，與被告游嘉
    宏為本案之主謀所參與之程度顯然不同，在客觀上足以引起
    一般同情，是被告游子涵之犯罪情狀有顯可憫恕之處，爰依
    刑法第59條之規定酌量減輕其刑。
三、撤銷原審判決部分：
　　原審就被告游嘉宏關於附表一編號二、四部分予以論罪科刑
    ，固非無見。然查：
　㈠被告游嘉宏於本院審理時，業已就附表一編號二、四部分坦
    承犯行，而被告之犯後態度，涉及量刑事項，原審未及審酌
    上情，容有未妥之處，自應由本院就此部分及定應執行刑部
    分予以撤銷。
　㈡爰審酌被告游嘉宏知悉甲基安非他命係第二級毒品，影響社
    會治安甚鉅，竟仍予販賣之意，助長毒品氾濫，違反國家禁
    令，惟念及各該次販賣之毒品數量及價格尚非至鉅，兼衡渠
    等之犯罪動機、目的、素行、販賣之毒品數量及金額、暨被
    告游嘉宏自陳國中畢業、生活狀況、從事土木工作，目前與
    兒子及弟弟之家人同住，犯後已承認全部犯行，態度尚稱良
    好等一切情狀，分別量處如附表一編號二、四所示之刑，以
    資儆懲。
四、沒收：
  1.被告游嘉宏各次販賣毒品犯行（即附表一編號二、四），犯
    罪所得分別為新臺幣（下同）500元、2,000元，雖均未扣案
    ，仍應依刑法第38條之1第1項、第3項之規定，宣告沒收，
    於全部或一部不能沒收或不宜執行沒收時，追徵其價額。
  2.未扣案之門號0000000000號、0000000000號行動電話各1支
    （均含SIM卡1張），分別為被告游嘉宏用於犯附表一編號二
    、四之犯行，有通訊監察譯文可稽，且為被告游嘉宏所有，
    業據被告游嘉宏供述明確（見108年度偵字第1311號卷1第8
    頁），就附表一編號二、四部分，依毒品危害防制條例案件
    第19條第1項宣告沒收，並於全部或一部不能沒收或不宜執
    行沒收時，追徵其價額。
  3.其餘扣案之物，被告游嘉宏、游子涵均稱與本案無關（見原
    審卷第157、162頁），亦無其他證據證明與本案相關，自無
    從為沒收之諭知。
五、駁回上訴部分(即附表一編號三、附表二編號一、二及各該
    編號所示沒收部分)：
　㈠本院審理結果，認原審就被告游嘉宏、游子涵部分，已於判
    決內就其等關於附表一編號三、附表二編號一、二之犯罪，
    以其等之事證明確，適用毒品危害防制條例第4條第2項、第
    17條第2項、第19條第1項，刑法11條、第28條、第59條（被
    告游子涵部分）之規定，並以被告游嘉宏、游子涵之責任為
    基礎，審酌被告游嘉宏、游子涵均知悉甲基安非他命係第二
    級毒品，影響社會治安甚鉅，竟仍予販賣之意，助長毒品氾
    濫，違反國家禁令，惟念及各該次販賣之毒品數量及價格尚
    非至鉅，兼衡渠等之犯罪動機、目的、素行、販賣之毒品數
    量及金額、暨被告被告游嘉宏國中畢業；被告游子涵高中肄
    業之智識程度、被告游嘉宏自陳從事土木工作，目前與兒子
    及弟弟之家人同住；被告游子涵自陳目前無業，自己一人居
    住，被告游嘉宏、游子涵各就其參與本案犯行程度之深、淺
    暨其等犯後態度等一切情狀，分別量處如附表一編號三、附
    表二編號一、二所示之刑及沒收等節，核其認定事實、適用
    法律、量刑及沒收，均為妥適。
  ㈡對被告游嘉宏上訴意旨不採之理由：
　1.被告游嘉宏上訴意旨略以：被告游嘉宏販賣毒品之對象，僅
    係吸毒者間互通有無之狀況，與一般販賣毒品有別，請審酌
    上情及刑法第59條之規定，減輕其刑云云。　
　2.按法官為量刑之裁量時，本得依據個案情節，參酌刑法第57
    條各款例示之犯罪情狀，於法定刑度內量處被告罪刑；除有
    逾越該罪法定刑或法定要件，或未能符合法規範體系及目的
    ，或未遵守一般經驗及論理法則，或顯然逾越裁量，或濫用
    裁量等違法情事以外，自不得任意指摘其量刑違法。經查，
    本件原審於量刑時，已就刑法第57條所規定之各款事由，詳
    加審酌一切情狀，經核原審量刑未逾法定刑度，亦無量刑輕
    重相差懸殊等裁量權濫用或違反比例原則之情形，已充分斟
    酌客觀上之適當性、相當性及必要性要求，亦難認原審量刑
    有何不當。
　3.次按立法者基於維護社會秩序之價值判斷，形成本罪對於其
    犯罪構成要件所彰顯之法律效果，如何程度之犯罪行為、藉
    由立法劃定其法定刑之範圍，賦予司法者於該法定刑之範圍
    內，給予相對應之宣告刑度，因此，就法定構成要件及其法
    律效果而言，本即為立法者立法意志之形成與裁量，並專屬
    於立法者立法之權限，職司審判之法院，自無從取代立法者
    形成其立法政策或改變立法者之立法裁量，否則無異逾越司
    法權之界限、變更憲法建立權力分立、權力制衡之制度設計
    ，在未符合刑法第59條規定之情形下，倘輕易地變更刑事構
    成要件之法律效果，將造成司法權對於立法者立法政策之形
    成權力受到侵害，立法者基於人民選舉而形成之民主原則、
    國會保留原則，亦會受到相當程度之影響。從而，適用刑法
    第59條時，仍需審慎、詳細並慎重評估本案之事實是否確係
    符合該條所訂之各項要件，逐一細緻進行比對及涵攝事實與
    法律適用間之關係，不宜片面地以立法者所制定之法律效果
    違反比例原則或平等原則，即認為當然可一概適用刑法第59
    條之規定。司法院大法官會議釋字第263 號解釋揭櫫「若有
    情輕法重之情形者，裁判時本有刑法第59條酌量減輕其刑規
    定之適用」之旨，固無疑義，然仍應由事實審法院綜合考量
    所有之情事，在符合刑法第59條之要件下，始可酌量減輕其
    刑。換言之，刑法第59條之酌減其刑，必其犯罪有特殊之原
    因與環境，在客觀上足以引起一般人之同情、憐憫，審判者
    必須經全盤考量案發時之所有情狀後，認即予以宣告法定最
    低度刑猶嫌過重者，始有其適用。經查，被告游嘉宏所為上
    開販賣毒品等犯行，在客觀上並無足以引起一般人同情，而
    難認其犯罪之情狀顯可憫恕之事由，尚無刑法第59條適用之
    餘地。是被告上訴意旨主張適用刑法第59條之規定酌減其刑
    云云，自無足採。　　　　　
　㈢對被告游子涵上訴意旨不採之理由：
　1.被告游子涵上訴意旨略以：
  ⑴證人林義雄之證述於偵審中前後不一，其就有無見到被告、
    與被告有無互動、有無收受物品、收受物品為何等攸關被告
    受毒品重罪刑事訴追之重要事實皆混淆不清、供述不一，是
    否為誣攀被告已有疑義；且關於通訊監察譯文部分，僅為林
    義雄要找游嘉宏，被告稱游嘉宏在睡覺，伊可以過來，對話
    中並未指明林義雄所來何意，縱欲購毒亦未提及欲購買之毒
    品種類、數量、價金等交易細節，甚者對於當日被告有無交
    付毒品及收受價金等「販賣毒品」基本構成要件行為皆未完
    全釐清。被告不知曉其所交付物品恐為毒品，更無營利意圖
    ，要無與游嘉宏有共同販賣第三級毒品之犯意。
  ⑵證人林義雄於原審中之證述與偵查時大相逕庭，顯示其偵查
    證述之憑信性已有疑，就與被告互動之中攸關販賣毒品之構
    成要件犯罪事實，無論「有無交付價金」、「被告交付之物
    為何？」、「是否被告交付？」皆無從確定，再者證人與被
    告游子涵互動中，究竟如何確定「被告有交付毒品收取金錢
    ，且知悉所交付之物為第二級毒品安非他命，而有與游嘉宏
    共同販賣二級毒品之犯意」？焉能以其前後歧異之單一證詞
    ，逕行認定被告必然交付毒品、收受金錢且獲利之事實。且
    證人林義雄是否確實已將錢交付予被告游子涵或同案被告游
    嘉宏亦無相關事證可佐，購毒者或有為邀輕典而為不實之陳
    述之可能，故其供述之真實性自應有合理之懷疑，原審法院
    未予查明，顯有未洽。
  ⑶原審未考量被告僅短暫至宜蘭散心而暫住於被告游嘉宏家中
    ，被告游嘉宏為其乾爸，代其接聽電話或依其囑託交付物品
    皆為人之常情，且被告游子涵情緒脾氣暴躁，對被告游嘉宏
    施用毒品或與毒友接觸顯露嫌惡，甚至以女兒在家為由以推
    託毒友前來，遑論使被告知悉販賣毒品還讓其代為交付，且
    被告游子涵對於接聽電話或交付物品不疑有他，並不知悉被
    告游嘉宏有販賣毒品情形而有共同販賣第二級毒品之犯意，
    是原審認定被告游子涵有參與販賣毒品之行為分擔乙節，自
    有違誤云云。
  2.對被告游子涵上訴意旨不採之理由：
　⑴被告游子涵於警詢中供稱：譯文編號H2這通電話是林義雄要
    找我爸吸毒等語（見108年度偵字第1464號卷第12頁）及依
    編號H2通訊監察譯文之內容等節（見108年度偵字第1311號
    卷3第38頁），再合理比較證人林義雄前開證述之前後內容
    ，認證人林義雄於偵查時所為被告游子涵有參與販賣第二級
    毒品之基本事實陳述，與被告游子涵警詢之供述及譯文編號
    H2之內容較為相符而屬可信，足認被告游子涵已有共同之犯
    意聯絡及行為分擔等節，已如本院前開認定，證人林義雄於
    原審作證時，對諸多問題俱以「沒有印象」、「忘記了」云
    云搪塞（原審卷第117頁至第121頁），該部分證詞自無從採
    為被告有利認定，是被告游子涵上訴意旨辯稱：證人林義雄
    就有無見到被告、與被告有無互動、有無收受物品、收受物
    品為何等攸關被告受毒品重罪刑事訴追之重要事實皆混淆不
    清、供述不一，因此其所陳全部不可採信云云，自無足取。
  ⑵另被告游嘉宏於偵查、原審審理時均稱當日係其自行下樓交
    甲基安非他命與林義雄云云（見108年度偵字第1311號卷2第
    85頁背面、原審卷第126頁背面），經核被告游嘉宏此部分
    供述之情節，亦與被告游子涵、證人林義雄前揭大致相符之
    陳述完全迥異，故被告游嘉宏所述伊稱當日係自行下樓交甲
    基安非他命與林義雄云云，自難據此認被告游子涵無參與共
    同販賣毒品行為之分擔，而資為對被告游子涵有利之認定。
  ⑶上訴意旨固另主張證人林義雄之證述是否為誣攀被告，且購
    毒者或有為邀輕典而為不實之陳述之可能，故證人林義雄證
    述之真實性自應有合理之懷疑，且被告游子涵情緒脾氣暴躁
    ，對被告游嘉宏施用毒品等情嫌惡，甚至以女兒在家為由以
    推託毒友前來，遑論使被告知悉販賣毒品還讓其代為交付云
    云，惟上開情節均無任何實據足佐，已難信為真實。　　
　㈣從而，被告等人上訴意旨以前詞置辯，經核與本院認定之事
    實不符，難認允洽，尚不能據以認定原判決關於此部分認定
    之事實有何違誤或不當，自難認為有理由。　　
六、定執行刑部分：
    本案就撤銷改判被告游嘉宏關於附表二編號二、四部分，爰
    依刑法第51條第5 款之規定，與其經駁回上訴之有期徒刑部
    分，審酌罪名及侵害法益相同，各罪時間尚屬密接，並考量
    刑罰經濟及恤刑目的，依多數犯罪責任遞減原則，定其應執
    行之刑如主文第4項所示。
據上論斷，應依刑事訴訟法第369條第1項前段、第368條、第364
條、第299條第1項前段，毒品危害防制條例第4條第2項、第19條
第1項，刑法第11條、第51條第5款、第38條之1第1項、第3項、
第47條、第59條，判決如主文。
本案經檢察官翁珮嫻到庭執行職務。 
中　　華　　民　　國　　109 　年　　4 　　月　　30　　日
                  刑事第二十五庭 審判長法　官   宋松璟
                                       法　官   文家倩 
                                       法　官   黃翰義
以上正本證明與原本無異。
如不服本判決，應於收受送達後20日內向本院提出上訴書狀，其
未敘述上訴之理由者並得於提起上訴後20日內向本院補提理由書
（均須按他造當事人之人數附繕本）「切勿逕送上級法院」。
                                       書記官   賴尚君
中　　華　　民　　國　　109 　年　　4 　　月　　30　　日
附表一：
編號 被告使用手機門號 交易對象及持用門號 交易時間、地點 毒品名稱、數量及金額 原審判決宣告之刑及沒收 本院判決 備註 一  游嘉宏0000000000 劉富銘0000000000 107年10月14日9時25分許，在游嘉宏位於宜蘭縣○○鄉○○路000號住處附近之土地公廟，「阿德」販賣右列毒品予劉富銘施用 數量不詳之第二級毒品甲基安非他命1小包，價金1,000元。 游嘉宏幫助施用第二級毒品，累犯，處有期徒刑參月，如易科罰金，以新臺幣壹仟元折算壹日。 未扣案之門號0000000000號行動電話壹支（含SIM卡壹枚）沒收，於全部或一部不能沒收或不宜執行沒收時，追徵其價額。 非本院審理範圍 此部分業據被告游嘉宏撤回上訴確定（見本院卷第188頁） 二 同上 同上 107年12月23日前數日，在游嘉宏上開住處，游嘉宏交付數量不詳之第二級毒品甲基安非他命1小包予劉富銘，並當場收受劉富銘交付之價金500元（另賒帳500元），而販賣第二級毒品甲基安非他命1次。 數量不詳之第二級毒品甲基安非他命1小包，價金1,000元（賒帳500元）。 游嘉宏販賣第二級毒品，累犯，處有期徒刑柒年貳月。 未扣案之門號0000000000號行動電話壹支（含SIM卡壹枚）及販賣毒品所得新臺幣伍佰元，均沒收，於全部或一部不能沒收或不宜執行沒收時，均追徵其價額。 游嘉宏販賣第二級毒品，累犯，處有期徒刑柒年壹月。 未扣案之門號0000000000號行動電話壹支（含SIM卡壹枚）及販賣毒品所得新臺幣伍佰元，均沒收，於全部或一部不能沒收或不宜執行沒收時，均追徵其價額。 原判決關於販賣第二級毒品部分撤銷。   三 游嘉宏0000000000 同上 108年2月5日或6日之19時、20時許，在游嘉宏上開住處，游嘉宏交付數量不詳之第二級毒品甲基安非他命1小包予劉富銘，並當場收受劉富銘交付之價金400元（另賒帳600元部分未清償），而販賣第二級毒品甲基安非他命1次。 數量不詳之第二級毒品甲基安非他命1小包，價金1,000元（賒帳600元）。 游嘉宏販賣第二級毒品，累犯，處有期徒刑參年柒月。 未扣案之門號0000000000號行動電話壹支（含SIM卡壹枚）及販賣毒品所得新臺幣肆佰元，均沒收，於全部或一部不能沒收或不宜執行沒收時，均追徵其價額。 上訴駁回。  四 同上 林義雄0000000000 108年2月18日18時許，在游嘉宏上開住處，游嘉宏交付第二級毒品甲基安非他命1小包（毛重0.5公克）予林義雄，嗣後林義雄於同日22時許，在游嘉宏上開住處，交付價金2,00 0元予游嘉宏，而販賣第二級毒品甲基安非他命1次。 第二級毒品甲基安非他命1小包（毛重0.5公克），價金2,000元。 游嘉宏販賣第二級毒品，累犯，處有期徒刑柒年貳月。 未扣案之門號0000000000號行動電話壹支（含SIM卡壹枚）及販賣毒品所得新臺幣貳仟元，均沒收，於全部或一部不能沒收或不宜執行沒收時，均追徵其價額。 游嘉宏販賣第二級毒品，累犯，處有期徒刑柒年壹月。 未扣案之門號0000000000號行動電話壹支（含SIM卡壹枚）及販賣毒品所得新臺幣貳仟元，均沒收，於全部或一部不能沒收或不宜執行沒收時，均追徵其價額。 原判決關於販賣第二級毒品部分撤銷。  五 游嘉宏0000000000 黃國鵬0000000000 107年12月12日6時23分許後之某時，在游嘉宏上開住處，游嘉宏交付數量不詳之第一級毒品海洛因1包予黃國鵬，並當場收受黃國鵬交付之價金2,000元，而販賣第一級毒品海洛因1次。 數量不詳之第一級毒品海洛因1包，價金2,000元。 游嘉宏無罪。 非本院審理範圍 此部分未據上訴 

附表二：
編號 被告使用手機門號 交易對象及持用門號 交易時間及地點 毒品名稱、數量及金額 原審判決宣告之刑及沒收 本院判決             備註 一 游嘉宏0000000000 林義雄0000000000 107年12月6日21時許，在游嘉宏上開住處，游嘉宏當場收受林義雄交付之價金2,000元並交付第二級毒品甲基安非他命1小包（毛重0.5公克）予林義雄。 第二級毒品甲基安非他命1小包（毛重0.5公克），價金2,000元。 1. 游嘉宏販賣第二級毒品，累犯，處有期徒刑參年柒月。 未扣案之門號0000000000號行動電話壹支（含SIM卡壹枚）及販賣毒品所得新臺幣貳仟元，均沒收，於全部或一部不能沒收或不宜執行沒收時，均追徵其價額。 上訴駁回。       2.游子涵無罪。 非本院審理範圍。 此部分未據上訴。 二 游嘉宏0000000000（由游子涵接聽） 同上 107年12月15日7時50分許，在游嘉宏上開住處，游嘉宏指示游子涵交付數量不詳之第二級毒品甲基安非他命1小包予林義雄，游子涵並當場收受林義雄交付之價金500元，而共同販賣第二級毒品甲基安非他命1次。 數量不詳之第二級毒品甲基安非他命1小包，價金500元。 1. 游嘉宏共同販賣第二級毒品，累犯，處有期徒刑參年柒月。 未扣案之門號0000000000號行動電話壹支（含SIM卡壹枚）及販賣毒品所得新臺幣伍佰元，均沒收，於全部或一部不能沒收或不宜執行沒收時，均追徵其價額。 上訴駁回。       2. 游子涵共同販賣第二級毒品，處有期徒刑參年陸月。未扣案之門號0000000000號行動電話壹支（含SIM卡壹枚）沒收，於全部或一部不能沒收或不宜執行沒收時，均追徵其價額。 上訴駁回。  
附錄：本案論罪科刑法條全文  
毒品危害防制條例第4條
製造、運輸、販賣第一級毒品者，處死刑或無期徒刑；處無期徒
刑者，得併科新臺幣 2 千萬元以下罰金。
製造、運輸、販賣第二級毒品者，處無期徒刑或 7 年以上有期
徒刑，得併科新臺幣 1 千萬元以下罰金。
製造、運輸、販賣第三級毒品者，處 7 年以上有期徒刑，得併
科新臺幣 7 百萬元以下罰金。
製造、運輸、販賣第四級毒品者，處 5 年以上 12 年以下有期
徒刑，得併科新臺幣 3 百萬元以下罰金。
製造、運輸、販賣專供製造或施用毒品之器具者，處 1 年以上
7 年以下有期徒刑，得併科新臺幣 1 百萬元以下罰金。
前五項之未遂犯罰之。
毒品危害防制條例第10條
施用第一級毒品者，處 6 月以上 5 年以下有期徒刑。
施用第二級毒品者，處 3 年以下有期徒刑。